臺灣臺南地方法院刑事判決　　　　　　 100年度訴字第1318號
公　訴　人　臺灣臺南地方法院檢察署檢察官
被　　　告　陳明德
　　　　　　　　　　（現另案於法務部矯正署臺南監獄臺南分
上列被告因違反毒品危害防制條例案件，經檢察官提起公訴（10
0年度毒偵字第1843號），因被告於本院準備程序中就被訴事實
為有罪之陳述，經本院合議庭裁定由受命法官獨任以簡式審判程
序審理判決如下：
    主  文
陳明德施用第一級毒品，累犯，處有期徒刑拾壹月。
    事  實
一、陳明德前於民國95年間，因施用毒品案件，經本院以95年度
    毒聲字第430號裁定送觀察、勒戒後，因認無繼續施用毒品
    之傾向，於95年12月21日出所而執行完畢，並由臺灣臺南地
    方法院檢察署檢察官以95年度毒偵緝字第280號為不起訴處
    分確定；復於前開觀察、勒戒處分執行完畢後5年內之96年2
    月間再犯施用第一、二級毒品罪，經本院以96年度訴字第18
    41號判決判處有期徒刑7月、4月，各減刑為有期徒刑3月15
    日、2月，並定應執行有期徒刑5月確定；另於96、97年間，
    因2次施用第一級毒品案件，經本院以96年度訴字第1376號
    、97年度訴字第831號判決各判處有期徒刑9月、10月確定，
    嗣上開4罪經本院以97年度聲字第1514號裁定定應執行有期
    徒刑1年10月確定；另於97年間因贓物案件，經本院以98年
    度簡字第62號判決判處拘役50日確定，與上開施用毒品案件
    接續執行並易科罰金，而於99年5月5日執行完畢。
二、詎陳明德猶不思悔改，明知海洛因係毒品危害防制條例第2
    條第2項第1款之第一級毒品，不得施用、持有，竟於前開有
    期徒刑執行完畢後5年內之100年7月23日下午8時許，又基於
    施用第一級毒品海洛因之犯意，在臺南市安平區府平公園廁
    所內，以將海洛因摻水置於針筒內注射之方式，施用海洛因
    1 次。嗣因陳明德另案遭通緝，於翌日（24日）凌晨1時許
    ，在臺南市○○區○○路與建平八街口為警緝獲，經警查悉
    其係毒品調驗人口，陳明德於具有偵查職務之司法警察發覺
    其施用毒品犯行前，即主動向承辦員警承認於上開時地施用
    海洛因之事實，且願意接受裁判而自首，復經警徵得其同意
    於同日凌晨1時15分許採集其尿液，送驗結果確呈嗎啡及可
    待因陽性反應，始確認上情。
三、案經臺南市政府警察局第四分局報告臺灣臺南地方法院檢察
    署檢察官偵查起訴。
    理  由
一、按本件被告陳明德所犯為死刑、無期徒刑、最輕本刑3年以
    上有期徒刑以外之罪，亦非屬高等法院管轄之第一審案件，
    其於準備程序進行中，先就被訴事實為有罪之陳述，經告知
    簡式審判程序之旨，並聽取檢察官、被告之意見後，本院合
    議庭依刑事訴訟法第273條之1第1項裁定進行簡式審判程序
    ，是本案之證據調查，依同法第273條之2規定，不受同法第
    159條第1項、第161條之2、第161條之3、第163條之1，及第
    164條至第170條所規定證據能力認定及調查方式之限制，合
    先敘明。
二、復按觀察、勒戒或強制戒治執行完畢釋放後，5年內再犯毒
    品危害防制條例第10條之罪者，檢察官或少年法院（地方法
    院少年法庭）應依法追訴或裁定交付審理，同條例第23條第
    2項定有明文。查本件被告前曾受如事實欄所述之觀察、勒
    戒處分，並於95年12月21日執行完畢釋放，有卷附臺灣高等
    法院被告前案記錄表可稽（見本院卷第3至10頁），其於前
    開之觀察、勒戒處分執行完畢釋放後5年內之100年7月23日
    ，又再犯本件施用毒品罪，顯見其再犯率甚高，原實施之觀
    察、勒戒處分已無法收其實效，當無再經觀察、勒戒處分或
    強制戒治之必要，揆諸前揭規定意旨，自應依法論科，先予
    敘明。
三、上開犯罪事實，業據被告於警詢、本院準備程序及審理中均
    坦承不諱（見警卷第1頁、本院卷第19至24頁），且被告於
    100年7月24日為警採尿送驗結果，確呈海洛因進入人體代謝
    分解後之嗎啡、可待因陽性反應乙節，有應受尿液採驗人尿
    液檢體採集送驗紀錄表2紙及長榮大學於100年8月4日出具之
    確認報告1紙附卷可稽（見警卷第2至4頁），堪認被告上開
    任意性之自白，確與事實相符。是本件事證明確，被告犯行
    洵堪認定，應予依法論科。
四、次按海洛因依其成癮性、濫用性及對社會危害性之程度，已
    列為毒品危害防制條例第2條第2項第1款所規定之第一級毒
    品，禁止非法持有及施用；是核被告所為，係犯毒品危害防
    制條例第10條第1項之施用第一級毒品罪。被告施用海洛因
    前持有海洛因之低度行為，為施用之高度行為所吸收，不另
    論罪。再被告甫於99年5月5日受如事實欄所載之罪刑執行完
    畢，有前引臺灣高等法院被告前案紀錄表可稽，其於有期徒
    刑執行完畢後5年內，故意再犯本件有期徒刑以上之罪，為
    累犯，應依刑法第47條第1項規定加重其刑。
五、又按刑法第62條所稱自首，指行為人自行申告自己尚未被發
    覺之犯罪行為，而自願接受法院裁判之行為。其申告之內容
    ，僅須足以使刑事追訴機關憑以查明犯罪之真相即可，不以
    事實真相完全相符為必要；又刑法第62條所謂「發覺」，固
    非以有偵查犯罪職權之機關或人員確知其人犯罪無誤為必要
    ，而於對其發生嫌疑時，即得謂為已發覺；但此項對犯人之
    嫌疑，仍須有確切之根據得為合理之可疑者，始足當之，若
    單純主觀上之懷疑，要不得謂已發生嫌疑，最高法院72年度
    台上字第641號、75年度台上字第1634號判例意旨可資參照
    。查被告因另案遭通緝，於100年7月24日在臺南市○○區○
    ○路與建平八街口為警緝獲，雖經警查悉其係毒品調驗人口
    ，惟並無具體情資顯示被告有施用毒品之犯行，亦無任何毒
    品、施用毒品工具或其他施用毒品之徵象遭警查覺，亦即被
    告係在警方知悉其本件施用毒品之犯行或掌握人證、物證等
    確切之事證依據而得合理懷疑其涉嫌施用毒品之前，即主動
    向員警供承其於上開時地施用海洛因之行為，並自願接受調
    查等情，此有被告之警詢筆錄及臺南市政府警察局第四分局
    100年10月28日南市警四偵字第1000016574號函各1份附卷可
    考（見警卷第1頁、本院卷第26頁），則被告顯係對於未經
    發覺之罪自首而接受裁判，參以被告自始坦承犯行，並就犯
    罪情節供述明確等情，堪認其確出於悔悟而自首，爰依刑法
    第62條前段之規定，減輕其刑，並依法先加後減之。
六、爰審酌被告除前述施用毒品遭查獲之紀錄外，復因於97年間
    施用第一、二級毒品，經本院以98年度訴字第63號判決判處
    有期徒刑8月、4月，並定應執行有期徒刑10月，嗣被告上訴
    後，先後經臺灣高等法院臺南分院及最高法院以99年度上訴
    字第229號判決、99年度台上字第4242號判決駁回其上訴，
    而於99年7月8日確定；復於97年間因施用第一級毒品，經本
    院以97年度訴字第2142號判決判處有期徒刑8月，嗣被告上
    訴，經臺灣高等法院臺南分院以99年度上訴字第455號判決
    駁回其上訴確定，上開3罪甫經臺灣高等法院臺南分院於99
    年12月27日以99年度聲字第1070號裁定定應執行有期徒刑1
    年4月確定等情，有前述臺灣高等法院被告前案紀錄表附卷
    足據。被告於短時間內有前揭多次施用毒品犯行，足認其素
    行不佳，且前已因觀察、勒戒執行完畢而經不起訴處分，業
    受毒品危害防制條例對施用毒品人之寬典，仍不知警惕，復
    再次為本件施用毒品之犯行，顯見其意志不堅，未能戒除毒
    癮惡習，惡性非淺，然施用毒品所生危害，實以自戕身心健
    康為主，尚未嚴重破壞社會秩序、侵害他人權益，且犯後自
    首坦認犯行，非無悔意，兼衡其學歷、家庭狀況等一切情狀
    ，認檢察官就本件具體求處有期徒刑11月為適當，爰量處如
    主文所示之刑，以示懲儆。
據上論斷，應依刑事訴訟法第273條之1第1項、第299條第1項前
段，毒品危害防制條例第10條第1項，刑法第11條前段、第47條
第1項、第62條前段，判決如主文。
本案經檢察官吳書嫺到庭執行職務。
中　　華　　民　　國　 100　　年　　11　　月　　17　　日
　　　　　　　　　刑事第五庭    法　官　余玟慧
以上正本證明與原本無異。
如不服本判決應於收受本判後10日內向本院提出上訴書狀，並應
敘述具體理由。其未敘述上訴理由者，應於上訴期間屆滿後20日
內向本院補提理由書狀（均須按他造當事人之人數附繕本）「切
勿逕送上級法院」。
  　　　　　　　　　　　　　　　書記官　顏惠華
中　　華　　民　　國　 100　　年　　11　　月　　17　　日
附錄本案論罪科刑法條：
毒品危害防制條例第10條
施用第一級毒品者，處 6 月以上 5 年以下有期徒刑。
施用第二級毒品者，處 3 年以下有期徒刑。
